【裁判字號】    99,抗,266
【裁判日期】    990329
【裁判案由】    假扣押
【裁判全文】
臺灣高等法院民事裁定                   99年度抗字第266號
抗  告  人  美造實業股份有限公司
法定代理人  乙○○
上列抗告人因與相對人甲○○○○○○間假扣押事件，對於中華
民國98年12月30日台灣台北地方法院98年度裁全字第7350號裁定
，提起抗告，本院裁定如下：
    主  文
抗告駁回。
抗告費用由抗告人負擔。
    理  由
一、按債權人就金錢請求或得易為金錢請求之請求，欲保全強制
    執行者，得聲請假扣押。假扣押非有日後不能強制執行或甚
    難執行之虞者，不得為之。請求及假扣押之原因應釋明之。
    前項釋明如有不足，而債權人陳明願供擔保或法院認為適當
    者，法院得定相當之擔保，命供擔保後為假扣押，為民國（
    下同）92年2月7日總統令修正公佈之民事訴訟法第522條第1
    項、第523條第1項及第526條第1項、第2項所明定。另按所
    謂假扣押之原因，依民事訴訟法第523條第1項規定，係指有
    日後不能強制執行或甚難執行之虞而言；其情形本不以債務
    人浪費財產，增加負擔或就其財產為不利益之處分，將達於
    無資力之狀態，或債務人移住遠處、逃匿無蹤或隱匿財產為
    限。又稱「釋明」者，係使法院就某事實之存否，得到「大
    致為正當」之心證為已足，與「證明」係當事人提出之證據
    方法，足使法院產生堅強心證，可以確信其主張為真實者，
    尚有不同（最高法院97年度台抗字第264號民事裁定意旨參
    照）。
二、本件相對人於原法院主張略以：抗告人向伊購買燈泡，本有
    按時給付貨款。詎料，自98年4月起，抗告人取得提單或發
    票後，竟未依約給付貨款（抗告人應於取得提單或發票後90
    日匯款支付），迄今已累計達美金16萬元9,780.7元貨款未
    付，迭經催討未果。伊近日始知悉抗告人自去年起，即有惡
    意倒帳遭債權人聲請假扣押財產之事，現抗告人無正當理由
    拒不付款，伊甚為惶恐，多次與相對人以電話或e-mail往來
    連絡，其均找各種理由推拖不付款，或稱要等美國那邊消息
    、負責人不在公司在美國、大陸等情；又伊另聞抗告人前次
    遭債權人假扣押後，生意重心逐漸移往大陸，此與相對人負
    責人經常不在公司或在國外、大陸等情相符。更甚者，伊聞
    抗告人現有付鉅額款項予訴外人即大陸之昱光公司，惟無正
    當理由竟拒不付款予伊，抗告人顯有惡意倒債（債留台灣）
    再至大陸發展之虞，伊日後將求償無門，足見抗告人顯有惡
    意不付款、將其財產移至大陸等日後有不能強制執行或甚難
    執行之虞之假扣押原因存在，因而聲請假扣押，並陳明若釋
    明不足，願供擔保以代釋明等語，並提出廠商登記證及營利
    事業登記證、抗告人所欠貨款明細一覽表、訂貨單、出口貨
    物報關單、發票、抗告人員工名片、請求抗告人付款之e-ma
    il、原法院97年度裁全字第4004號訴外人凱裕國際有限公司
    （下稱凱裕公司）對抗告人聲請假扣押獲准之民事裁定為證
    （均為影本，見原法院卷第5頁至第91頁），堪認已有相當
    之釋明。經查，上開資料釋明程度雖尚有不足，惟相對人既
    陳明願供擔保以補釋明之不足，是相對人假扣押之聲請，自
    應准許。
三、抗告意旨略以：相對人指抗告人曾於97年遭債權人聲請假扣
    押財產，惟係因產品有瑕疵而未付款，最後雙方和解，抗告
    人給付協議後減價之貨款即撤銷假扣押，顯見抗告人並無隱
    匿財產，或將成為無資力之狀態。伊公司並持續均有支付相
    對人貨款，至於相對人提出之其他證據，如廠商登記證及營
    利事業登記證、抗告人所欠貨款明細一覽表、出口貨物報關
    單、發票、名片、請求付款e-mail，充其量僅能證明相對人
    與抗告人間因買賣而有未付貨款之經過，但無提出抗告人有
    何浪費財產、增加負擔，或將財產隱匿，將成為無資力之狀
    態而能供法院即時調查之證據，就日後不能強制執行或甚難
    執行之虞之原因，未提出能使法院即時調查之證據，相對人
    之聲請，不符假扣押之要件，應不予准許云云，並提出與訴
    外人凱裕公司之和解書、產品不良通知函、匯出匯款交易憑
    證、匯款單及e-mail信件影本等為證。
四、然查：兩造間確有燈泡買賣關係，而抗告人確有部分貨款尚
    未給付，經相對人迭次以e-mail請求付款，抗告人雖有回復
    ，惟其內容為「在等美國回覆再告知」、「總經理於週末已
    去美國總公司瞭解貴司訂單及貨款的相關事宜…」、「會轉
    告給童總有關你的來電」、「總經理預計下週將返台，會告
    知有關美國匯款事項之處理」、「等待美國總公司通知中」
    、「正在積極與美國總公司要求有關匯款事宜，等待回覆並
    告知」、「有關你的郵件會轉交美國（童總）」、「由於美
    國假日的原因，近日正與美國催款中，會盡快回您消息」等
    語，有相對人提出之e-mail影本在卷可稽（見原法院卷第66
    頁至第90頁）；再而，抗告人前曾遭訴外人凱裕公司對其聲
    請假扣押獲准，亦有相對人提出之原法院97年度裁全字第40
    04號民事裁定在卷可按（見原法院卷第91頁），足見相對人
    對請求及假扣押之原因已為相當之釋明，故相對人自得對抗
    告人聲請本件假扣押。又假扣押之聲請，聲請人僅須就請求
    及假扣押之原因為釋明，而法院僅須就聲請人釋明之證據信
    其大概如此即可，且觀之相對人所提出之廠商登記證及營利
    事業登記證、抗告人所欠貨款明細一覽表、訂貨單、出口貨
    物報關單、發票、抗告人員工名片、請求抗告人付款之e-ma
    il、原法院97年度裁全字第4004號訴外人凱裕公司對抗告人
    聲請假扣押獲准之民事裁定等證物，堪認相對人已就請求及
    假扣押之原因為釋明，雖釋明程度尚有不足，惟相對人既陳
    明願供擔保以補釋明之不足，已符合假扣押之條件。是抗告
    意旨指摘原裁定不當，聲明廢棄，為無理由，應駁回其抗告
    。
五、據上論結，本件抗告為無理由，爰裁定如主文。
中    華    民    國    99    年    3     月    29    日
                    民事第十六庭
                        審判長法  官  王聖惠
                              法  官  呂淑玲
                              法  官  邱瑞祥
正本係照原本作成。
本裁定除以適用法規顯有錯誤為理由外，不得再抗告。如提起再
抗告，應於收受後10日內委任律師為代理人向本院提出再抗告狀
。並繳納再抗告費新台幣1千元。
中    華    民    國    99    年    3     月    30    日
                              書記官  明祖星

司法院資訊處製作；財團法人民間司法改革基金會備份。
